【裁判字號】    92,訴,620
【裁判日期】    920623
【裁判案由】    債務人異議之訴
【裁判全文】
臺灣臺南地方法院民事判決  九十二年度訴字第六二○號
    原      告  乙○○
    被      告  甲○○
右當事人間請求債務人異議之訴事件，本院判決如左：
    主      文
原告之訴駁回。
訴訟費用由原告負擔。
    事實及理由
一、本件被告甲○○經合法通知，未於言詞辯論期日到場，核無民事訴訟法第三百八
    十六條所列各款情形，爰依原告之聲請，由其一造辯論而為判決。
二、原告主張：
  (一)緣被告以鈞院八十五年度訴字第四一一號拆屋還地事件確定民事判決為執行名義
    ，聲請鈞院八十七年度執字第二三七一號拆屋還地強制執行中尚未結束。茲被告
    又於鈞院七十九年度訴字第一○五三號民事判決主文第三項「反訴被告即乙○○
    應將坐落臺南縣仁德鄉○○○段五十七之四九號土地及房屋即門牌號碼臺南縣仁
    德鄉成功村牛稠子六十號所有權人更名違反訴被告名義後，將所有權移轉登記與
    反訴原告」。而被告就上述判決主文未履行。但依民法第七百五十九條規定，坐
    落臺南縣仁德鄉○○○段五十七之四九號土地及房屋即門牌號碼臺南縣仁德鄉成
    功村牛稠子六十號所有權更名為反訴被告即乙○○名義部份已生效，換言之，本
    執行名義之土地房屋所有權人為乙○○。所以依強制執行法第十四條第一項規定
    ，執行名義成立後，如有消滅或妨礙債權人請求之事由發生，債務人得於強制執
    行程序終結前，向執行法院對債權人提起異議之訴。
  (二)查七十九年度訴字第一○五三號判決理由欄第五頁、貳、反訴部份：反訴原告（
    甲○○）主張系爭不動產，係反訴被告（乙○○）於七十一年十月二十九日婚姻
    關係存續中，以反訴原告名義登記取得，所有權仍歸反訴被告所有，此為兩造所
    不爭執之事實，再查依據該判決，該不動產已判決反訴被告（乙○○）為該不動
    產之所有權人即生效。
  (三)查鈞院七十九年度訴字第一○五三號民事判決理由反訴部份第四行「惟反訴被告
    主張該不動產為其所有，且該贈與契約無效，或經撤銷，然該贈與契約非無效，
    亦未撤銷．．．，惟為顧及登記之連續性，反訴原告請求反訴被告將系爭不動產
    登記名義人即反訴原告更名登記為反訴被告後，再據贈與契約請求移轉登記為有
    理由，應予准許」。然查該部份判決依民法第七百五十條、民事訴訟法第五編再
    審程序、中央法規標準法第二條、第五條第二項、第六條均未適用，查上開理由
    足資證明上開判決未依法律定之，只有依私法判決，上開判決應是未形成判決部
    份。該判決理由未依法定，只依私法，既未形成判決，既依私法之協議書私法判
    決，既被告向原告依據協議書請求移轉登記，但查該協議書於七十五年十二月十
    九日生效，至今九十二年四月十日，依民法第一百二十五條請求權因十五年間不
    行使而消滅，查被告歷年均未依據協議書向原告請求，及意思表示，該贈與契約
    之請求權已時效消滅，而有妨礙債權人請求之事由發生，因此本案起訴為有理由
    。
  (四)聲明：臺灣臺南地方法院八十七年度執字第二三七一號返還房屋強制執行事件之
    強制執行程序應予撤銷。
三、被告未於言詞辯論期日到庭，據其書狀所為陳述，則稱：
  (一)查坐落臺南縣仁德鄉○○○段五十七之四九號土地及門牌編號臺南縣仁德鄉成功
    村牛稠子六十號房屋係被告所有，其登記原因有無由買賣變更為贈與，此不影響
    被告之所有權。因登記原因之變更乃地政機關之行政施為，非民法上之物權行為
    ，所有權人並不異動，因此，原告之主張全無理由，其屢次借端興訟，徒然耗損
    司法資源，於公於私，無絲毫意義。
  (二)聲明：如主文所示。
四、本件原告主張被告以本院八十五年度訴字第四一一號確定判決為執行名義，聲請
    強制執行，拆除原告所有坐落臺南縣仁德鄉○○○段五十七之四九號土地上建物
    ，並將該土地交還被告，惟因本院七十九年度訴字第一○五三號判決主文第三項
    載明「反訴被告（即原告）應將坐落臺南縣仁德鄉○○○段五十七之四九號土地
    及房屋即門牌號碼臺南縣仁德鄉成功村牛稠子六十號所有權人更名為反訴被告名
    義後，將所有權移轉登記與反訴原告（即被告）」，其中系爭土地應更名部份業
    已生效，但被告則未履行移轉登記，系爭土地應為原告所有；且被告係依據兩造
    於七十五年十二月十九日成立之離婚協議書，請求原告移轉系爭土地所有權，而
    該契約迄今已逾十五年而時效消滅，故原告有消滅或妨礙被告即債權人請求之事
    由等語，請求撤銷本院八十七年度執字第二三七一號之強制執行程序。被告則以
    系爭土地登記為其所有，雖登記原因並無由買賣變更為贈與，然對其所有權不生
    影響，原告主張並無理由等語置辯。
五、經查，原告主張被告以本院八十五年度訴字第四一一號判決為執行名義，聲請本
    院八十七年度執字第二三七一號為返還房屋之強制執行等情，為被告所不爭執，
    並據本院依職權調閱前開執行案卷審查無訛，原告此部份主張自可信為真實。
六、原告依據強制執行法第十四條提起本件債務人異議之訴，乃以(1)依本院七十九年
    度訴字第一○五三號判決主文第三項，系爭土地為其所有；(2)被告請求所依據之
    離婚協議書已逾十五年消滅時效為所憑之論據。惟查，原告於八十九年間，已曾
    以前開第一點理由提起債務人異議之訴，並經本院以八十九年度訴字第二○五○
    號判決駁回確定，有本院前開判決及判決確定證明書附於上揭強制執行案卷可稽
    ，原告以此理由復行起訴，自無可採；其次，本院八十七年度執字第二三七一號
    案件之執行名義，乃為臺灣高等法院臺南分院八十五年度上字第四六七號確定判
    決，而該判決之訴訟標的，則為被告基於系爭土地所有權，依民法第七百六十七
    條所主張之物上請求權，與原告所稱兩造於七十五年間所簽訂之離婚協議書並無
    關係，更無被告依該離婚協議書之贈與物請求權已逾十五年時效而消滅的問題，
    原告此項主張亦無理由。
七、綜上所述，原告所陳系爭土地為其所有，被告請求移轉該土地之權利已逾十五年
    時效而消滅等情，均不足採，已如前述。從而，原告主張其有消滅或妨礙被告請
    求權之事由，請求撤銷本院八十七年度執字第二三七一號強制執行程序，乃無理
    由，應予駁回。
八、結論：本件原告之訴為無理由，依民事訴訟法第三百八十五條第一項前段、第七
    十八條，判決如主文。
中      華      民      國    九十二    年      六      月    二十三    日
                                臺灣臺南地方法院民事第一庭
~B法      官  吳坤芳
右為正本係照原本作成
如對本判決上訴，須於判決送達後廿日內向本院提出上訴狀
中      華      民      國    九十二    年      六      月    二十三    日
~B法院書記官  陳怡吟


司法院資訊處製作；財團法人民間司法改革基金會備份。
